臺灣臺南地方法院民事裁定　　　　　　 100年度監宣字第60號
聲　請　人　黃耀德
相　對　人　黃明山
關　係　人　黃義雄
上聲請人聲請對黃明山為監護宣告事件，本院裁定如下：
    主      文
宣告黃明山（男，民國○○○年○月○○○日生，身分證統一編
號：Ｚ000000000號）為受監護宣告之人。
選定黃耀德（男，民國○○○年○月○○日生，身分證統一編號
：Ｚ000000000號）為受監護宣告之人黃明山之監護人
。
指定黃義雄（男，民國○○○年○月○○○日生，身分證統一編
號：Ｚ000000000號）為會同開具財產清冊之人。
聲請程序費用由受監護宣告之人黃明山負擔。
    理      由
一、本件聲請意旨略以：聲請人黃耀德之哥哥黃明山於民國99年
    6月11日因發生車禍意外，經送醫急救，目前意識不清，生
    活無法自理，已達不能為意思表示或受意思表示，或不能辨
    識其意思表示效果之程度，爰依民事訴訟法第597條以下之
    規定，聲請鈞院准予裁定對相對人黃明山為監護宣告，並選
    定聲請人黃耀德為黃明山之監護人，及指定關係人黃義雄為
    會同開具財產清冊之人等語。
二、按對於因精神障礙或其他心智缺陷，致不能為意思表示或受
    意思表示，或不能辨識其意思表示之效果者，法院得因本人
    、配偶、四親等內之親屬、最近一年有同居事實之其他親屬
    、檢察官、主管機關或社會福利機構之聲請，為監護之宣告
    ，民法第14條第1項定有明文。
三、經查，聲請人黃耀德係相對人黃明山之弟弟之事實，業據提
    出戶籍謄本2件附卷可稽，是聲請人為黃明山之四親等內親
    屬，伊為本件聲請，自屬合法。又查，聲請人主張黃明山於
    99年6月11日因發生車禍意外致不能為意思表示或受意思表
    示，或不能辨識其意思表示之效果之事實，亦據提出臺灣臺
    南地方法院檢察署99年度調偵字第1653號起訴書、國立成功
    大學醫學院附設醫院診斷證明書各1件為證，且經本院審驗
    相對人黃明山之精神狀況，認其現意識不清，能力有明顯障
    礙，對外界之反應、思考能力、自己行為之利害得失之意思
    能力及認知、理解判斷能力均有明顯缺陷，無法自己單獨處
    分財產，相對人接受治療後，回復之可能性機率很低，此有
    訊問筆錄可憑；再斟酌鑑定人即行政院衛生署臺南醫院黃隆
    山醫師鑑定結果認定：「6.醫學上的診斷：診斷名：腦病變
    後遺症。7.現在身心狀態：身體狀態、精神狀態：一般醫學
    檢查：個案意識呈半昏迷狀態，對問話無法回答，必須靠鼻
    胃管幫忙進食、靠氣管內管幫忙呼吸，四肢變形無力，無法
    自我行動，大小便及個人衛生須他人完全協助。精神檢查方
    面：個案的注意力、判斷能力、對人、時、地的定向感、記
    憶能力、計算能力及抽象思考能力均有明顯缺失。8.有關判
    斷能力判定之意見：不能管理處分自己財產。判斷的根據：
    個案的認知能力有明顯缺陷。9.回復可能性說明：個案回復
    可能性之機率很低。10.鑑定判定及說明：【鑑定結果說明】
    綜合一般醫學檢查及精神檢查之情形，這是一個腦病變後遺
    症的個案，個案現在意識仍不清，個案自我照顧能力呈明顯
    不足，個案的精神狀態應達不能為意思表示或受意思表示。
    【鑑定判定】(1)基於受鑑定人有精神上之障礙（腦病變後遺
    症），其程度重大不能管理處分自己的財產，且回復之可能
    性低。(2)其精神障礙之程度係不能為意思表示或受意思表示
    ，可為監護宣告。」等語，有本院訊問筆錄及成年監護鑑定
    書在卷可佐。綜上所述，本件相對人黃明山因精神障礙，已
    達不能為意思表示或受意思表示之程度，爰依法宣告黃明山
    為受監護宣告之人。
四、再按受監護宣告之人應置監護人；法院為監護之宣告時，應
    依職權就配偶、四親等內之親屬、最近一年有同居事實之其
    他親屬、主管機關、社會福利機構或其他適當之人選定一人
    或數人為監護人，並同時指定會同開具財產清冊之人；法院
    選定監護人時，應依受監護宣告之人之最佳利益，優先考量
    受監護宣告人之意見，審酌一切情狀，並注意下列事項：一
    受監護宣告之人之身心狀態與生活及財產狀況。二受監護宣
    告人與其配偶、子女或其他共同生活之人間之情感狀況。三
    監護人之職業、經歷、意見及其與受監護宣告之人之利害關
    係。四法人為監護人時，其事業之種類與內容，法人及其代
    表人與受監護宣告之人之利害關係。修正後之民法第1110條
    、第1111條第1項、第1111條之1定有明文。查受監護宣告之
    人黃明山無配偶，聲請人黃耀德為黃明山之弟弟，此有戶籍
    謄本在卷供參，雙方份屬兄弟，關係密切，且黃耀德有意願
    擔任黃明山之監護人，加以黃明山之其餘兄弟姊妹即黃義雄
    、黃阿美、黃鈴珍、黃秀娟等人均同意由黃耀德擔任黃明山
    之監護人，有本院訊問筆錄可稽，本院綜參上情，認由黃耀
    德負責護養及照顧黃明山並管理其財產，應能符合黃明山之
    最佳利益，自屬適當之人選，爰選定聲請人黃耀德為黃明山
    之監護人。又關於會同開具財產清冊之人部分，茲審酌關係
    人黃義雄為受監護宣告之人黃明山之哥哥，此經本院調取黃
    義雄之個人戶籍資料在卷可憑，黃義雄於本件監護宣告事件
    ，與黃明山亦無利害關係，則由黃義雄擔任會同開具財產清
    冊之人並無不妥，爰併指定關係人黃義雄為會同開具財產清
    冊之人。
五、依民事訴訟法第608條第1項，裁定如主文。
中    華    民    國   100    年    7     月    29    日
                  家事法庭  法  官  林富郎
以上正本證明與原本無異。
如不服本裁定關於選定監護人及指定會同開具財產清冊之人等部
分，應於送達後十日內向本院提出抗告狀（附具繕本），並繳納
抗告費新臺幣1,000元；其餘關於宣告監護之部分，不得抗告。
中    華    民    國   100    年    7     月    29    日
                            書記官  劉毓如